---
output: github_document
---

<!-- README.md is generated from README.Rmd. Please edit that file -->

```{r, include = FALSE}
knitr::opts_chunk$set(
  collapse = TRUE,
  comment = "#>",
  fig.path = "man/figures/README-",
  out.width = "100%"
)
```
# presentes

<!-- badges: start -->
[![Travis build status](https://travis-ci.org/DiegoKoz/presentes.svg?branch=master)](https://travis-ci.org/DiegoKoz/presentes)
<!--[![Codecov test coverage](https://codecov.io/gh/DiegoKoz/presentes/branch/master/graph/badge.svg)](https://codecov.io/gh/DiegoKoz/presentes?branch=master)-->
<!-- badges: end -->

El objetivo de la librería `presentes` es poner a disposición la información oficial sobre víctimas del terrorismo de estado provista en:

- http://datos.jus.gob.ar/dataset/registro-unificado-de-victimas-del-terrorismo-de-estado-ruvte 
- https://www.argentina.gob.ar/sitiosdememoria/ruvte/informe 
- http://basededatos.parquedelamemoria.org.ar/registros/

## Son 30.000

Consideramos pertinente realizar la aclaración de que, aunque la información provista por este dataset no cuenta con 30.000 registros, esto no se debe a que no haya sido esa cantidad de víctimas del terrorismo de Estado en Argentina durante la úlitma dictadura militar, sino a que un gran número de casos no pudieron ser identificados y sistematizados.


## Instalación

Puede instalar este paquete desde [GitHub](https://github.com/) con:

``` r
# install.packages("devtools")
devtools::install_github("DiegoKoz/presentes")
```
## Ejemplo de uso


```{r example, message=FALSE, warning=FALSE}
library(presentes)
library(tidyverse)
```

```{r}

presentes::apodos %>% glimpse()
presentes::centros_clandestinos_detencion %>% glimpse()
presentes::parque_de_la_memoria %>% glimpse()
presentes::victimas_accionar_represivo_ilegal %>% glimpse()
presentes::victimas_accionar_represivo_ilegal_sin_denuncia_formal %>% glimpse()
```




