---
output: github_document
---

<!-- README.md is generated from README.Rmd. Please edit that file -->

```{r, include = FALSE}
knitr::opts_chunk$set(
  collapse = TRUE,
  comment = "#>",
  fig.path = "man/figures/README-",
  out.width = "100%"
)
```
# RUVTE

<!-- badges: start -->
[![Travis build status](https://travis-ci.org/DiegoKoz/RUVTE.svg?branch=master)](https://travis-ci.org/DiegoKoz/RUVTE)
<!--[![Codecov test coverage](https://codecov.io/gh/DiegoKoz/RUVTE/branch/master/graph/badge.svg)](https://codecov.io/gh/DiegoKoz/RUVTE?branch=master)-->
<!-- badges: end -->

El objetivo de la librería RUVTE es poner a disposición la información provista en  http://datos.jus.gob.ar/dataset/registro-unificado-de-victimas-del-terrorismo-de-estado-ruvte y el informe https://www.argentina.gob.ar/sitiosdememoria/ruvte/informe 


## Son 30.000

Consideramos pertinente realizar la aclaración de que, aunque la información provista por este dataset no cuenta con 30.000 registros, esto no se debe a que no haya sido esa cantidad de víctimas del terrorismo de Estado en Argentina durante la úlitma dictadura militar, sino a que un gran número de casos no pudieron ser identificados y sistematizados.


## Installation

You can install the development version from [GitHub](https://github.com/) with:

``` r
# install.packages("devtools")
devtools::install_github("DiegoKoz/RUVTE")
```
## Example

This is a basic example which shows you how to solve a common problem:

```{r example, warning=FALSE}
library(RUVTE)
library(tidyverse)
library(DT)
RUVTE::centros_clandestinos_detencion
RUVTE::apodos
RUVTE::victimas_accionar_represivo_ilegal
RUVTE::victimas_accionar_represivo_ilegal_sin_denuncia_formal
```

